【裁判字號】    98,訴,293
【裁判日期】    980429
【裁判案由】    偽造文書
【裁判全文】
臺灣臺北地方法院刑事判決               98年度訴字第293號
公  訴  人  臺灣臺北地方法院檢察署檢察官
被      告  甲○○
上列被告因偽造文書案件，經檢察官聲請以簡易判決處刑（九十
八年度撤緩偵字第二三號），經本院認為不宜以簡易判決處刑（
受理案號為九十八年度簡字第五三六號），改依通常程序審理，
嗣於本院準備程序進行中，被告就被訴事實為有罪之陳述，經本
院合議庭裁定由受命法官獨任進行簡式審判程序，判決如下：
    主    文
甲○○行使偽造私文書，足以生損害於公眾及他人，處有期徒刑
肆月。緩刑貳年。
    犯罪事實
一、甲○○為稅務代理記帳業者，於民國九十六年十月間某日，
    受鎰洺生技有限公司（聲請簡易判決處刑書誤載為溢洺生技
    有限公司）負責人胡能豪委託辦理繳納該公司九十六年度營
    利事業所得稅暫繳稅款事務，因甲○○遲誤前往代收國庫稅
    款之金融機構繳納鎰洺生技有限公司九十六年度營利事業所
    得稅暫繳稅款事宜，財政部臺灣省北區國稅局汐止服務處乃
    於九十六年十月三十日寄發依法加計一個月利息之九十六年
    度營利事業所得稅暫繳稅額核定通知書予鎰洺生技有限公司
    ，並限鎰洺生技有限公司於九十六年十一月三十日前，持該
    九十六年度營利事業所得稅暫繳稅額核定通知書向公庫繳款
    ，每逾二日繳納加徵百分之一之滯納金，若逾三十日仍未繳
    納，移送強制執行，胡能豪因而轉向甲○○查詢該筆暫繳稅
    款繳款情形，甲○○為掩飾其未適時繳納鎰洺生技有限公司
    九十六年度營利事業所得稅暫繳稅款之疏失，竟基於行使偽
    造文書之犯意，於九十六年十一月十二日某時，在其位在臺
    北市○○區○○路五五五號十五樓之三五住處兼營業處所內
    ，先將之前所留存之其他客戶某稅款繳款書上「玉山民生分
    行代收國（市）庫稅款章」之戳記掃瞄後，將該掃瞄所得「
    玉山民生分行代收國（市）庫稅款章」之戳記剪下，以塗改
    該戳記內繳款日期之方式，偽造「玉山民生分行96 11-19代
    收國（市）庫稅款章」戳記一枚後，將之貼在「財政部臺灣
    省北區國稅局汐止服務處96年度營利事業所得稅暫繳稅額繳
    款書（自行繳納）」（營利事業名稱為鎰洺生技有限公司）
    上「公庫收款及經收人員蓋章欄」內，再將上開「財政部臺
    灣省北區國稅局汐止服務處96年度營利事業所得稅暫繳稅額
    繳款書（自行繳納）」（營利事業名稱為鎰洺生技有限公司
    ）傳真至位在臺北縣汐止市○○街六一巷三○號四樓之鎰洺
    生技有限公司，佯以證明其已前往玉山商業銀行股份有限公
    司民生分行，代鎰洺生技有限公司繳納該筆暫繳稅款而行使
    之，足以生損害於財政部臺灣省北區國稅局汐止服務處對於
    稅捐申報收受之正確性及鎰洺生技有限公司、玉山商業銀行
    股份有限公司民生分行。嗣因鎰洺生技有限公司於九十六年
    十一月十二日收受甲○○傳真之上開偽造「財政部臺灣省北
    區國稅局汐止服務處96年度營利事業所得稅暫繳稅額繳款書
    （自行繳納）」（營利事業名稱為鎰洺生技有限公司）後，
    發現其上蓋用之繳款日期尚未屆至，經向玉山商業銀行股份
    有限公司民生分行查詢，始知上情。
二、案經臺北市政府警察局中山分局報請臺灣臺北地方法院檢察
    署檢察官偵查起訴。
    理    由
一、上揭犯罪事實，業據被告甲○○於警詢、偵查及本院審理時
    坦承不諱，復經證人即玉山商業銀行股份有限公司民生分行
    職員乙○○、胡能豪於警詢中供述綦詳，並有玉山銀行九十
    六年十一月二十六日玉山民生字第○七一一二六○一號函及
    其檢附玉山銀行民生分行印章戳記保管登記簿、偽造之財政
    部臺灣省北區國稅局九十六年度營利事業所得稅暫繳稅額繳
    款書（自行繳納）及財政部臺灣省北區國稅局汐止服務處九
    十六年度營利事業所得稅暫繳稅額核定通知書等件在卷證可
    資佐證，足認被告任意性自白與事實相符。綜上所述，本件
    事證明確，被告犯行洵堪認定，應依法論科。
二、按銀行代收稅款之行為，為事實行為，並非行使公權力之課
    徵稅款行為，證明銀行確有代收稅款之繳款書，與一般繳款
    收據之性質無異，均屬作為證明銀行收款，蓋用收款戳印為
    憑之用意，與公務員基於職務關係而制作之公文書有別，僅
    得認係依刑法第二百二十條第一項規定以文書論之準私文書
    。是本案上開蓋有「玉山民生分行96 11-19代收國（市）庫
    稅款章」戳記之「財政部臺灣省北區國稅局汐止服務處96年
    度營利事業所得稅暫繳稅額繳款書（自行繳納）」（營利事
    業名稱為鎰洺生技有限公司），充作業已繳交營利事業所得
    稅之證明，應構成偽造準私文書。是核被告所為，係犯刑法
    第二百十六條、第二百十條之行使偽造私文書罪。被告偽造
    私文書後持以行使，偽造私文書之低度行為，復為行使偽造
    私文書之高度行為所吸收，不另論罪。爰審酌被告並無前科
    ，此有臺灣高等法院被告全國前案紀錄表一紙在卷足按，素
    行尚稱良好，僅為掩飾其遲繳鎰洺生技有限公司之稅款而一
    時失慮致罹刑章，惡性尚非重大，且犯罪後坦承犯行，態度
    良好，並審酌其犯罪動機、目的、方法、手段、犯罪所生危
    害等一切情狀，爰量處如主文所示之刑，併諭知易科罰金折
    算標準。查被告前未曾受有期徒刑以上刑之宣告，有臺灣高
    等法院被告全國前案紀錄表一件附卷可稽，因一時失慮，致
    犯本罪，嗣後業已將詐欺所得一萬一千元全部清償完畢，經
    此起訴審判，當知所警惕，信無再犯之虞，本院認所宣告之
    刑以暫不執行為適當，併諭知緩刑二年，以啟自新。
三、按刑法第二百二十條規定在紙上或物品上之文字、符號，依
    習慣或特約，足以為表示其用意之證明之文書，如有宣告之
    必要者，因其係文書並非印章、印文或署押，自以合於刑法
    第三十八條第一項第二、三款規定者為限，同法第二百十九
    條規定，於此無適用之餘地（最高法院七十九年度臺上字第
    六○號著有判決要旨參照）。經查，本件被告偽造之上開「
    玉山民生分行96 11-19代收國（市）庫稅款章」戳記，只是
    表示完稅之證明，核與刑法第二百十九條規定之印文不符，
    即不得適用該條文為沒收之依據，且其係附著於鎰洺生技有
    限公司所有之財政部臺灣省北區國稅局汐止服務處96年度營
    利事業所得稅暫繳稅額繳款書（自行繳納）」（營利事業名
    稱為鎰洺生技有限公司）上，已無從與該繳款書分離，而該
    繳款書係屬鎰洺生技有限公司所有，非被告所有之物，爰不
    另為沒收之諭知，亦併此敘明。
據上論斷，應依刑事訴訟法第二百七十三條之一第一項、第二百
九十九條第一項前段，刑法第二百十六條、第二百十條、第二百
二十條第二項、第四十一條第一項前段、第七十四條第一項第一
款，刑法施行法第一條之一第一項、第二項前段，判決如主文。
本件經檢察官黃兆揚到庭執行職務
中    華    民    國  九十八  年    四    月  二十九  日
                  臺灣臺北地方法院刑事第六庭
                      法      官  雷淑雯
以上正本證明與原本無異。
如不服本判決，應於判決送達後十日內，向本院提出上訴狀。（
應抄附繕本）。
                      書  記  官  胡詩唯
中    華    民    國  九十八  年    四    月  二十九  日
附錄本案論罪科刑法條全文
刑法第二百十六條
行使第二百十條至第二百十五條之文書者，依偽造、變造文書或
登載不實事項或使登載不實事項之規定處斷。
刑法第二百十條
偽造、變造私文書，足以生損害於公眾或他人者，處五年以下有
期徒刑。
刑法第二百二十條
在紙上或物品上之文字、符號、圖畫、照像，依習慣或特約，足以為表示
其用意之證明者，關於本章及本章以外各罪，以文書論。
錄音、錄影或電磁紀錄，藉機器或電腦之處理所顯示之聲音、影像或符號
，足以為表示其用意之證明者，亦同。


司法院資訊處製作；財團法人民間司法改革基金會備份。
